臺灣高等法院民事判決
109年度勞上字第169號
上  訴  人  木白石頁有限公司

法定代理人  彭柏碩  
訴訟代理人  曾嘉慧  
            李蕙萱律師
被 上 訴人  姚惠敏  
訴訟代理人  陳玉枝  
上列當事人間請求恢復僱傭關係等事件，上訴人對於中華民國
109年7月15日臺灣臺北地方法院109年度勞訴字第128號第一審判
決提起上訴，被上訴人並為訴之追加，本院於110年8月17日言詞
辯論終結，判決如下：
    主      文
原判決關於：㈠確認被上訴人與上訴人間僱傭關係存在、㈡命上訴
人給付新臺幣貳拾參萬捌仟玖佰參拾參元本息部分，及該部分假
執行之宣告，暨除確定部分外訴訟費用之裁判均廢棄。
上開廢棄部分，被上訴人在第一審之訴及假執行之聲請均駁回。
被上訴人追加之訴駁回。
第一審（除確定部分外）、第二審（含追加之訴部分）訴訟費用
，均由被上訴人負擔。
    事實及理由
壹、程序方面：
一、按解散之公司除因合併、分割或破產而解散外，應行清算；
    解散之公司，於清算範圍內，視為尚未解散，公司法第24條
    、第25條定有明文。查被上訴人於本院審理中之民國110年6
    月30日股東同意解散，迄未向法院呈報清算完結等情，有臺
    北市政府函、電話紀錄可稽（見本院卷第295頁）。被上訴
    人尚未清算完畢，依前引規定，於清算範圍內視為尚未解散
    ，應認其法人格尚未消滅，自有當事人能力（參見民事訴訟
    法第40條第1項規定）。
二、按第二審訴之變更或追加，非經他造同意不得為之，但請求
    之基礎事實同一者，不在此限，民事訴訟法第446條第1項、
    第255條第1項第2款定有明文。本件被上訴人在原審依兩造
    間之僱傭契約，起訴請求：㈠確認兩造間之僱傭關係存在；㈡
    上訴人應給付新臺幣（下同）355,000元，及自108年10月16
    日起按年息20%計算之利息（見原審卷第105頁、本院卷第14
    2頁），嗣於上訴人上訴後，另追加請求：㈠上訴人自109年4
    月2日起至其復職之日止，按月於每月10日給付3萬元，及自
    每月11日起至清償日止，按年息5%計算之利息；㈡上訴人應
    給付8萬元自108年10月16日起至清償日止，按年息5%計算之
    利息（見本院卷第177-178頁）。經核其追加請求之基礎事
    實均係因兩造間僱傭關係所衍生之爭執，與民事訴訟法第44
    6條第1項但書及第255條第1項第2款規定相符，應予准許。
貳、實體方面：
一、被上訴人主張：
　㈠伊自民國108年2月7日受僱於上訴人，擔任小吃店之外場服務
    生，月薪3萬元，上訴人於同年10月16日無故不讓伊上班，
    並要伊以後均不要再來上班，惟上訴人並無解僱伊之正當理
    由，兩造間之僱傭關係仍應存續，爰求為確認之，並依兩造
    間之僱傭契約，請求上訴人給付108年10月16日至109年4月1
    日期間之薪資165,000元。此外，上訴人於108年2月至
　　10月期間計短付薪資8萬元，伊亦得依約請求上訴人給付，
    另就前開金額加給以年息20%計算至109年6月30日之利息11
    萬元（見本院卷第142頁）。
　㈡上訴人另應自109年4月2日起至伊復職之日止，按月於每月
　　10日給付伊薪資3萬元，及自每月11日起至清償日止，按年
    息5%計算之利息。再就上訴人短付之薪資8萬元，上訴人另
    應加給自108年10月16日起至清償日止，按年息5%計算之利
    息，爰追加請求如上。
二、上訴人則抗辯：伊係經營小餐館，人手有限，被上訴人出勤
    狀況不佳，造成伊營業上困擾，顯然無法勝任工作，伊係依
    勞動基準法（下稱勞基法）第11條第5款規定，於108年10月
    初及同年月16日以口頭通知被上訴人於108年10月15日終止
    兩造間之僱傭關係，伊既已合法終止契約，且未曾短付薪資
    ，被上訴人自無權請求伊給付薪資並加給利息。縱認伊未於
    108年10月15日合法終止僱傭契約，被上訴人於同年月
　　25、27、29日連續曠職3日，且該月共計曠職達6日以上，伊
    已於108年11月26日依勞基法第11條第6款規定再次向被上訴
    人為終止僱傭契約之意思表示，被上訴人訴請確認兩造間僱
    傭關係存在，即無理由。
三、原審為被上訴人部分勝訴之判決，即判決確認兩造間僱傭關
    係存在，且命上訴人給付被上訴人238,933元（即108年10月
    16日至109年6月30日期間之薪資），及自109年6月10日起至
    清償日止，按年息5%計算之利息，並駁回被上訴人其餘之訴
    （被上訴人未就敗訴部分合法上訴，非本院審理範圍）。上
    訴人提起上訴，聲明為：㈠原判決不利於上訴人部分廢棄；㈡
    上開廢棄部分，被上訴人在第一審之訴及假執行之聲請均駁
    回；㈢如受不利判決，願供擔保請准宣告免為假執行。被上
    訴人則答辯聲明：上訴駁回。其另於本院追加新訴，聲明為
    ：㈠上訴人應自109年4月2日起至被上訴人復職之日止，按月
    於每月10日給付被上訴人3萬元，及自每月11日起至清償日
    止，按年息5%計算之利息；㈡上訴人應給付被上訴人8萬元自
    108年10月16日起至清償日止，按年息5%計算之利息。上訴
    人就追加之訴答辯聲明：追加之訴駁回。
四、被上訴人主張其自108年2月7日受僱於上訴人擔任小吃店服
    務生，於108年10月16日去上班時遭上訴人拒絕，並要其日
    後不要再來上班等事實，為上訴人所是認。被上訴人主張上
    訴人未合法終止系爭僱傭關係，請求確認兩造僱傭關係存在
    。本院認被上訴人之主張無據，茲析論如下：
　㈠按確認法律關係之訴，非原告有即受確認判決之法律上利益
    者，不得提起之，民事訴訟法第247條第1項定有明文。本件
    被上訴人主張上訴人違法將伊解僱，兩造間之僱傭關係（下
    稱系爭僱傭關係）仍存在，為上訴人所否認，則系爭僱傭關
    係是否存在，即為不明確，致被上訴人依勞動契約行使權利
    負擔義務之法律上之地位有不安之狀態存在，此種不安狀態
    得以本件確認判決除去之，故被上訴人提起本件確認之訴，
    具確認利益，合先敘明。
　㈡次按勞基法第11條第5 款所稱之「勞工對於所擔任之工作確
    不能勝任」者，舉凡勞工客觀上之能力、學識、品行及主觀
    上違反忠誠履行勞務給付義務均應涵攝在內，且雇主於其使
    用勞基法所賦予保護之各種手段後，仍無法改善情況下，其
    終止勞動契約，即難謂其不符「解僱最後手段性原則」。
　㈢查上訴人主張其係經營位處松山車站商圈之小餐館，主要客
    源為要求短暫快速用餐之遊客及午休時間有限之上班族；營
    業時段是中餐和晚餐，所聘僱之員工只有廚師和服務生兩種
    職位，同一班次值班人員約有4人，即內、外場各2名，被上
    訴人是外場的服務生，負責點餐、上菜等工作等情（見本院
    卷第271、55、144頁），為被上訴人所不爭執。依上訴人之
    業務內容、性質以觀，其要求服務生應準時出勤，避免用餐
    時段人手不足，影響營業，尚稱合理。易言之，被上訴人受
    僱於上訴人擔任外場服務生，若未能依據班表準時出勤，影
    響上訴人之人力調度，即堪認為其主觀上違反忠誠履行勞務
    之給付義務。
　㈣上訴人主張被上訴人於108年2月至同年10月15日任職期間，
    應工作日185日，其中遲到82次、臨時請假20日，出勤狀況
    極不正常（見本院卷第56頁），業據提出統計表與被上訴人
    之出勤打卡紀錄為憑（見本院卷第67頁、第69-103頁被上訴
    人之打卡紀錄）。另觀諸兩造之通訊軟體對話記錄，其內屢
    有被上訴人臨時要求請假之對話內容，請假事由包括「因失
    眠不舒服」、「房東帶政府人員勘查房子」、「凌晨才從中
    部回到家休息很勞累」、「處理事情時間較長怕趕不及上班
    」、「因眼鏡剛剛壞掉需維修，附近眼鏡行都是中午左右開
    店，可能下午才能上班」、「氣象報告有很多滂沱大雨特報
    ，會造成不便，可以下午上班嗎」等項（見原審卷第113-12
    3頁），上訴人則屢次回應臨時請假會影響公司運作、請被
    上訴人準時上班，每次請假會影響其他同仁，大家需要分擔
    其工作量等語（見本院卷第119-123頁），堪認上訴人主張
    被上訴人出勤狀況不佳，屢經其勸告、輔導未獲改善乙節，
    並非虛妄。上訴人另稱被上訴人於108年7月7日經其勸導應
    準時上班後，在108年7月8日至108年7月14日均準時到班，
    顯見準時到班對被上訴人而言，並非難事等情，亦與卷內之
    對話記錄及被上訴人之出勤紀錄相合（見本院卷第115、89
    頁）。上訴人據此主張被上訴人輕忽準時上班之義務，顯係
    「能為而不為」、「可以做而無意願做」，違反勞工應忠誠
    履行勞務給付之義務，確已不能勝任工作等語（見本院卷第
    56頁），即屬有據。上訴人既已多次輔導、勸告被上訴人改
    善出勤情況未果，且依其即時工作性質及人力調配編制，客
    觀上亦無調整被上訴人職務之可能，上訴人依勞基法第11條
    第5款規定終止兩造間之僱傭關係，並未違反解僱最後手段
    性原則，於法自屬有據。
　㈤上訴人主張其於108年10月15日或之前，曾以口頭向被上訴人
    表示兩造僱傭關係於108年10月15日終止，固為被上訴人所
    否認（見本院卷第192、193頁），惟上訴人另稱其於108年1
    0月16日當天以口頭告知被上訴人兩造間僱傭關係於108年10
    月15日終止（見本院卷第273頁），則與被上訴人陳稱：上
    訴人曾經三度要其不要再來上班，第三次就是被上訴人在10
    8年10月16日當天去上班，上訴人不讓其上班等語相符（見
    本院卷第193頁），堪認上訴人確於108年10月16日依據勞基
    法第11條第5款規定，以對話向被上訴人為自是日起終止兩
    造僱傭關係之意思表示，即生終止效力（參見民法第263條
    、第94條）。被上訴人主張兩造間僱傭關係自108年10月15
    日後仍然存續，訴請確認兩造間僱傭關係存在，為無理由。
五、被上訴人另依兩造間之僱傭契約，請求上訴人給付：①108年
    10月16日至109年6月30日期間之薪資238,933元，及自109年
    6月10日起至清償日止，按年息5%計算之利息（即原審判准
    部分），另於本院追加請求：②上訴人自109年4月2日起至被
    上訴人復職之日止，按月於每月10日給付被上訴人3萬元，
    及自每月11日起至清償日止，按年息5%計算之利息；③上訴
    人應給付被上訴人8萬元自108年10月16日起至清償日止，按
    年息5%計算之利息。經查：
　㈠上訴人業於108年10月16日合法終止兩造間之僱傭關係，業經
    本院認定如前，自是日起上訴人即無給付被上訴人薪資之義
    務，從而，被上訴人前開①、②之請求，俱無理由。至被上訴
    人得另依勞基法第16條、第17條之規定請求預告期間之工資
    及資遣費，非本件審理範圍，附此敘明。
　㈡其次，被上訴人於原審請求上訴人給付其任職期間短付之薪
    資8萬元本息部分，業經原審為被上訴人敗訴之判決，被上
    訴人未就該部分提起合法上訴或附帶上訴，應認上訴人並無
    給付該筆8萬元之義務，則其另為前開③之請求，亦屬無據。
六、綜上所述，被上訴人請求確認兩造間僱傭關係存在，另依該
    僱傭契約，請求上訴人給付108年10月16日至109年6月30日
    期間之薪資238,933元，及自109年6月10日起至清償日止，
    按年息5%計算之利息，為無理由，不應准許。原審判命上訴
    人如數給付，並附條件為假執行及免為假執行之宣告，自有
    未洽。上訴意旨指摘原判決不當，求予廢棄改判，為有理由
    。自應由本院廢棄改判如主文第二項所示。至被上訴人另依
    兩造間之僱傭契約，追加請求上訴人自109年4月2日起至被
    上訴人復職之日止，按月於每月10日給付被上訴人3萬元，
    及自每月11日起至清償日止，按年息5%計算之利息；上訴人
    應給付被上訴人8萬元自108年10月16日起至清償日止，按年
    息5%計算之利息，亦無理由，應併予駁回。
七、本件事證已臻明確，兩造其餘之攻擊或防禦方法及所用之證
    據，經本院斟酌後，認為均不足以影響本判決之結果，爰不
    逐一論列，併此敘明。
八、據上論結，本件上訴為有理由，被上訴人追加之訴為無理由
     ，爰判決如主文。
中　　華　　民　　國　　110 　年　　8 　　月　　31　　日
                  勞動法庭
                      審判長法  官  李慈惠 
                            法  官  趙雪瑛 
                            法  官  陳婷玉
正本係照原本作成。
如不服本判決，應於收受送達後20日內向本院提出上訴書狀，其
未表明上訴理由者，應於提出上訴後20日內向本院補提理由書狀
（均須按他造當事人之人數附繕本）上訴時應提出委任律師或具
有律師資格之人之委任狀；委任有律師資格者，另應附具律師資
格證書及釋明委任人與受任人有民事訴訟法第466 條之1第1項但
書或第2項所定關係之釋明文書影本。如委任律師提起上訴者，
應一併繳納上訴審裁判費。
中　　華　　民　　國　　110 　年　　9 　　月　　1 　　日

  　　　　　　　　　　　　　書記官 陳盈璇